臺灣臺中地方法院刑事判決
                                     110年度易字第1485號
聲  請  人  臺灣臺中地方檢察署檢察官
被      告  林羽玹


選任辯護人  鄭世脩律師
上列被告因毒品危害防制條例案件，經檢察官聲請以簡易判決處
刑（110年度偵字第13605號），本院認不宜以簡易判決處刑（原
案號：110 年度中簡字第1507號），改以通常程序審理，因被告
於本院準備程序就被訴事實為有罪之陳述，經告知簡式審判程序
意旨，並聽取當事人意見後，由本院裁定改依簡式審判程序審理
，並判決如下
    主      文
林羽玹持有第三級毒品純質淨重五公克以上，處有期徒刑參月，
如易科罰金，以新臺幣壹仟元折算壹日。緩刑貳年，並應於本判
決確定之日起陸個月內向公庫繳納新臺幣陸萬元。扣案如附表所
示之物均沒收之。
    事實及理由
一、本案犯罪事實及證據，除犯罪事實欄關於「明知4-甲基甲基
    卡西酮係毒品危害防制條例第2 條第2 項第3 款所列之第三
    級毒品」之記載補充更正為「明知4-甲基甲基卡西酮、甲基
    -N ,N-二甲基卡西酮係毒品危害防制條例第2 條第2 項第3
    款所列之第三級毒品」，及「因舉止可疑為警盤查，當場扣
    得……」補充更正為「因舉止可疑為警盤查，林羽玹主動打開
    置有上述毒咖啡包之釣魚箱後交付之，為警當場扣得……」；
    犯罪事實欄證據部分補充「被告林羽玹於本院準備程序與審
    理時之自白；臺中市政府警察局第四分局扣押物品收據、查
    獲涉嫌違反毒品危害防制條例案件初步檢驗報告、查獲施用
    （持有）毒品案件經過情形紀錄表、扣案物照片、車輛詳細
    資料報表、臺中市第四分局黎明派出所110 報案紀錄單、法
    定障礙事由經過時間統計表」外，餘均引用如附件所示檢察
    官聲請簡易判決處刑書之記載。
二、論罪科刑：
  ㈠按4-甲基甲基卡西酮、甲基-N ,N-二甲基卡西酮均為毒品危
    害防制條例第2 條第2 項第3 款所列之第三級毒品，不得非
    法持有純質淨重5 公克以上。又毒品危害防制條例第2 條第
    2 項規定，係依毒品之成癮性、濫用性及對社會之危害性，
    將毒品分為四級，而不同品項之同級毒品，其對法益之危害
    性則屬相同，因此判斷所持有毒品之數量是否已達該條例第
    11條第3 至6 項所定之一定數量時，應將同級毒品合併計算
    ，不因其分屬不同品項而分開計算（臺灣高等法院暨所屬法
    院民國102 年法律座談會刑事類提案第19號研討結果可資參
    照）。查被告林羽玹持有如附表所示之毒品，經檢驗含有第
    三級毒品4-甲基甲基卡西酮、甲基-N ,N-二甲基卡西酮成分
    ，其中4-甲基甲基卡西酮之總純質淨重6.0275公克，已達總
    純質淨重5 公克以上，是核被告林羽玹所為，係犯毒品危害
    防制條例第11條第5 項之持有第三級毒品純質淨重5 公克以
    上罪。
  ㈡被告係一次同時持有如附表所示含有數種第三級毒品成分之
    毒咖啡包共30包，應認被告係基於單一持有第三級毒品純質
    淨重5 公克以上罪之犯意，而為單一持有第三級毒品純質淨
    重5 公克以上之行為，進而侵害單一國民健康法益，應論以
    持有第三級毒品純質淨重5 公克以上之單純一罪。
  ㈢按毒品危害防制條例第17條第1 項固明定：「犯第4 條至第8
     條、第10條或第11條之罪，供出毒品來源，因而查獲其他
    正犯或共犯者，減輕或免除其刑」。惟所謂「供出毒品來源
    ，因而破獲者」，係指具體提供毒品來源之資訊，諸如前手
    之姓名、年籍、住居所、或其他足資辨別之特徵等，使調查
    或偵查犯罪之公務員因而對之發動調查或偵查並破獲者而言
    （最高法院97年度台上字第1475號、98年度台上字第1765號
    、99年度台上字第4392號判決要旨參照）。查被告於警詢、
    偵查中雖曾陳稱其持有之第三級毒品來源係向真實姓名年籍
    均不詳、綽號「千尋（休）之人」所購買，然其並未提供該
    上手之年籍資料，或其他足以辨別其特徵之具體資訊供檢警
    追查。從而，被告就其本案持有第三級毒品犯行尚無因供述
    毒品來源而查獲其他正犯或共犯，而得減輕或免除其刑之情
    形，自無從依毒品危害防制條例第17條第1 項之規定減輕或
    免除其刑，附此敘明。
  ㈣按刑法第62條所謂發覺，固非以有偵查犯罪權之機關或人員
    確知其人犯罪無誤為必要，而於對其發生嫌疑時，即得謂為
    已發覺；但此項對犯人之嫌疑，仍須有確切之根據得為合理
    之可疑者，始足當之，若單純主觀上之懷疑，要不得謂已發
    生嫌疑（最高法院72年度台上字第641 號判決意旨參照）。
    經查，本件雖有報案人檢舉，但警方先至檢舉地點察看並無
    異狀，係於路上發現被告形跡可疑後盤查被告，被告因而主
    動向警方提出扣案如附表所示之物，並向警方坦承其有持有
    第三級毒品，始為查獲等情，有職務報告、被告之警詢筆錄
    、臺中市第四分局黎明派出所110 報案紀錄單在卷可參，堪
    認警方僅係因被告形跡可疑而予以盤查，尚未對被告本案持
    有毒品犯行有合理之可疑，被告於警察機關尚未發覺其本案
    犯罪前，主動向警方提出本案如附表所示之扣案毒品，且亦
    到庭接受法院之裁判，符合自首要件，衡以本案情節，爰依
    刑法第62條前段規定，減輕其刑。
  ㈤爰以行為人之責任為基礎，審酌被告明知4-甲基甲基卡西酮
    、甲基-N ,N-二甲基卡西酮乃經政府列管之第三級毒品，而
    屬危害身心健康及社會秩序甚鉅之毒品，國家查緝甚嚴，竟
    恣意向他人購買而持有之，違反國家杜絕毒品犯罪之禁令，
    所為應予以非難；兼衡被告坦承犯行之犯後態度，及其犯罪
    動機、目的與持有之期間、種類、數量等犯罪情節，暨其自
    陳之智識程度、家庭經濟、生活狀況（見本院卷第42頁）等
    一切情狀，量處如主文所示之刑，並諭知易科罰金之折算標
    準。
  ㈥末查，被告未曾因故意犯罪受有期徒刑以上刑之宣告，有臺
    灣高等法院被告前案紀錄表在卷可按，其因一時失慮而犯本
    案，然被告犯後始終坦承犯行，且如附表所示扣案物及時為
    警查獲，危害尚非重大，經此偵、審程序之教訓後，應能知
    所警惕，信無再犯之虞，本院審酌上情，認所宣告之刑以暫
    不執行為適當，併予諭知緩刑2 年，以啟自新。另為確保被
    告能記取教訓，爰依刑法第74條第2 項第4 款規定，諭知於
    本案確定之日起6 個月內向被告應向公庫支付如主文所示之
    金額，倘被告未遵守上開緩刑所附條件且情節重大，足認原
    宣告之緩刑難收其預期效果，而有執行刑罰之必要者，本院
    自得依刑法第75條之1 第1 項第4 款之規定，撤銷緩刑宣告
    ，併此敘明。
三、沒收部分：
    按毒品危害防制條例第11條之1 雖明定無正當理由，不得擅
    自持有第三級毒品，同條例第18條第1 項後段復規定查獲之
    第三級毒品，無正當理由而擅自持有者，沒入銷燬之，然依
    同條例第18條第1 項後段應沒入銷燬之毒品，專指查獲施用
    或持有之第三級毒品，因不構成犯罪行為，故依行政程序沒
    入銷燬，惟持有第三級毒品純質淨重20公克以上（現已修正
    為持有第三級毒品純質淨重5 公克以上）者，已屬同條例第
    11條第5 項明定處罰之犯罪行為，該等毒品自不得依行政程
    序沒入銷燬，應認屬於違禁物，依違禁物之相關法律諭知沒
    收（最高法院96年度台上字第727 號、96年度台上字第884
    號判決意旨及最高法院100 年度第3 次刑事庭會議決議意旨
    參照）。次按違禁物，不問屬於犯罪行為人與否，沒收之，
    刑法第38條第1 項定有明文。經查，扣案如附表所示銀色包
    裝袋（內含淡紫色粉末）共30包送驗後，經檢出含有第三級
    毒品4-甲基甲基卡西酮、甲基-N ,N-二甲基卡西酮成分（4-
    甲基甲基卡西酮之總純質淨重為6.0275公克），有衛生福利
    部草屯療養院110 年4 月9 日草療鑑字第1100400173、第00
    00000000號鑑驗書附卷可參，均為毒品危害防制條例第2條
    第2 項第3 款所稱之第三級毒品，屬違禁物，不問屬於被告
    與否，應依刑法第38條第1 項規定，均宣告沒收之。另裝放
    上開第三級毒品之包裝袋30只，因包覆毒品而與其上所殘留
    之毒品難以析離，且無析離之實益與必要，應俱視同毒品，
    一併沒收之；至供鑑驗用之毒品既已耗損而滅失，自不另予
    以宣告沒收。
據上論斷，應依刑事訴訟法第452 條、第273 條之1 第1 項、第
299 條第1 項前段、第310 條之2 、第454 條第2 項，毒品危害
防制條例第11條第5 項，刑法第11條前段、第62條前段、第41條
第1 項前段、第74條第1 項第1 款、第2 項第4 款、第38條第1
項，判決如主文。
中　　華　　民　　國　  110 　年　　9 　　月　　29　　日
                  刑事第十八庭  法  官  李昇蓉
以上正本證明與原本無異。
如不服本判決應於收受送達後20日內向本院提出上訴書狀，並應
敘述具體理由；其未敘述上訴之理由者，應於上訴期間屆滿後20
日內向本院補提理由書（均須按他造當事人之人數附繕本）「切
勿逕送上級法院」。
　　　　                        書記官  王麗雯
中　　華　　民　　國　 110　　年　　9 　　月　　29　　日

附錄論罪科刑法條：
毒品危害防制條例第11條第5項
持有第三級毒品純質淨重5 公克以上者，處2 年以下有期徒刑，
得併科新臺幣20萬元以下罰金。

附表：

編號 扣案物品名稱 備註 1 毒咖啡包共30包（即標示「SWEET DESSERT 」之銀色包裝【內含淡紫色粉末】共30包，含包裝袋共30只） 經檢出含有第三級毒品4-甲基甲基卡西酮、甲基-N ,N-二甲基卡西酮成分（衛生福利部草屯療養院110 年4 月9 日草療鑑字第1100400173、第0000000000號鑑驗書）